臺灣高等法院高雄分院刑事判決　　　　99年度上訴字第2013號
上　訴　人　臺灣屏東地方法院檢察署檢察官
被　　　告　謝莊文秀
上列上訴人因被告偽證案件，不服臺灣屏東地方法院99年度訴字
第413 號中華民國99年10月28日第一審判決（起訴案號：臺灣屏
東地方法院檢察署99年度偵字第3739號），提起上訴，本院判決
如下：
    主  文
上訴駁回。
    理  由
一、公訴意旨以：被告謝莊文秀於民國99年1 月7 日下午3 時25
    分許，在臺灣屏東地方法院98年度易字第1144號謝政威違反
    毒品危害防制條例案件（下稱另案謝政威施用毒品案件）審
    理期日中，基於偽證之犯意，就「該案扣得、藏放H9P-625
    號機車行李箱中之甲基安非他命粉末一包究係何人持有」之
    案情重要關係事項，供前具結而虛偽證述：「毒品是我在謝
    政威太太使用的化妝棉包裡找到，謝政威的太太已不住家中
    ，…我二月份發現後就把東西藏在機車置物箱的雨衣中，我
    懷疑那是安非他命，因為被告有施用毒品的習慣，我把它藏
    起來是因為如果被告再有不檢，我們才有證據告訴檢察官。
    」等語。嗣經公訴檢察官當庭詰問被告後，因被告無法自圓
    其說，始坦承毒品非其放入機車內，亦不知毒品的來龍去脈
    ，其係為袒護其子即謝政威，而為虛偽證述，因認被告涉犯
    刑法第168 條之偽證罪嫌等語。
二、按犯罪事實應依證據認定之，無證據不得認定犯罪事實；不
    能證明被告犯罪或其行為不罰者，應諭知無罪之判決，刑事
    訴訟法第154 條第2 項、第301 條第1 項分別定有明文。又
    依刑法第168 條規定證人依法作證時，必須對於案情有重要
    關係之事項，為虛偽之陳述，始負偽證罪之責，所謂於案情
    有重要關係之事項，係指該事項之有無，足以影響於裁判之
    結果者而言，蓋證人就此種事項為虛偽之陳述，則有使裁判
    陷於錯誤之危險，故以之為偽證罪，而科以刑罰，苟其事項
    之有無，與裁判之結果無關，僅因其陳述虛偽，而即對之科
    刑未免失之過酷，是以上開法條加此特別構成要件，以限定
    虛偽陳述之範圍，與其他立法例對於證人虛偽陳述之結果不
    設何等區別者，其立法精神自有不同，最高法院29年上字第
    2341號著有判例足稽。又刑法第168 條之偽證罪，以於案情
    有重要關係之事項故意為虛偽之陳述為構成要件，而是否屬
    於案情有重要關係之事項，應就個案之性質內容，及全部陳
    述而為綜合性之觀察，非可徒憑其中之片語隻字以為決斷（
    最高法院95年度台上字第1252號刑事判決參照）。
三、本件公訴意旨認被告涉有偽證罪嫌，無非以另案謝政威施用
    毒品案件之99年1 月7 日審理筆錄及被告之證人結文各1 份
    為其主要論據。
四、訊之被告謝莊文秀固坦承於上開另案謝政威施用毒品案件審
    理期日中，到庭具結證述，惟堅詞否認有偽證之犯行，辯稱
    ：伊無偽證之犯意，當時只是要向法官表示其子謝政威有吸
    毒習慣，希望能讓謝政威趕快去執行等語。經查：
  (一)被告就謝政威所涉違反毒品危害條例案件，於99年1 月7 日
    在臺灣屏東地方法院作證時，有為起訴書所載：「毒品是我
    在謝政威太太使用的化妝棉包裡找到，謝政威的太太已不住
    家中，…我二月份發現後就把東西藏在機車置物箱的雨衣中
    ，我懷疑那是安非他命，因為被告有施用毒品的習慣，我把
    它藏起來是因為如果被告再有不檢，我們才有證據告訴檢察
    官」等語之證述內容，除據被告自承在卷外，並有臺灣屏東
    地方法院98年度易字第1144號案件99年1 月7 日審判筆錄在
    卷可佐（見該案原審卷第39-40 頁），復經原審法院當庭勘
    驗該次庭訊錄音光碟之內容無訛，有勘驗筆錄附卷可稽（見
    原審卷第23-26 頁），是此部分事實，堪以認定。
  (二)按所謂於案情有重要關係之事項，係指該事項之有無，足以
    影響於裁判之結果者而言，業如前述，故偽證罪之成立，除
    證人須具結、故意為虛偽之陳述外，尚須該虛偽之陳述內容
    ，對於判斷該作證案件之被告犯行是否成立之結果有所影響
    時，方足當之。然另案謝政威施用毒品案件，臺灣屏東地方
    法院檢察署檢察官係以謝政威施用第二級毒品而據以起訴，
    嗣經原審審理後，認該案除有謝政威之自白外，另因謝政威
    之頭髮經送法務部法醫研究所檢驗後，確含有甲基安非他命
    成份，及另有扣案之甲基安非他命1 包為證，而認謝政威罪
    證明確，進而對謝政威加以論罪科刑，此有臺灣屏東地方法
    院98年度易字第1144號刑事判決在卷可參（見原審卷第28、
    29頁）。由此可見，謝政威是否成立該罪，判斷之要件應是
    謝政威是否確實有施用第二級毒品，與當時扣案之第二級毒
    品甲基安非他命1 包係何人放入機車置物箱之雨衣中並無直
    接關連。易言之，縱認被告所證述之內容為真，即該包甲基
    安非他命係被告所置放於機車置物箱之雨衣中，對謝政威是
    否涉犯施用第二級毒品之結果並無影響，反之，亦不因此而
    逕認謝政威上開施用第二級毒品之犯行應不成立。從而，被
    告雖於99年1 月7 日到庭證述開始，就有關該包第二級毒品
    甲基安非他命究係何人所置放於機車置物箱之內容有反覆不
    一之陳述，惟未否認該包甲基安非他命係謝政威所有，且因
    該內容對於謝政威是否成立施用第二級毒品之結果並無影響
    ，應非屬該案之重要關係事項至明。
  (三)又被告於99年1 月7 日在臺灣屏東地方法院作證，為公訴意
    旨所載之證述後，於檢察官接續詢問時，雖另外陳稱：「（
    問：請求詢問證人是否確認毒品是妳放進機車裡面的？）毒
    品不是我放進去機車裡面的，我不知道毒品的來龍去脈」、
    「（問：所以妳剛才所做的證言，是否不實在？）我剛才所
    講的是不實在的，我是袒護我兒子」等語（見原審98年度易
    字第1144號案卷第40頁）。惟就其全部陳述而為綜合觀察，
    被告就毒品是否為其所放入機車置物箱一情，前後陳述雖有
    所出入，然依其全部陳述觀察，其證述意旨均指毒品原係其
    子謝政威所持有而藏放於化妝棉包，僅係是否被告放入機車
    置物箱一情有所不同，客觀上並不影響謝政威曾持有該毒品
    之事實，上訴意旨認被告上開證詞，足以影響謝政威持有毒
    品罪責，尚有誤會。
  (四)綜上所述，被告雖於99年1 月7 日於臺灣屏東地方法院99年
    度訴字第413 號案件審理作證時，為公訴意旨欄所示之證述
    內容，惟就其全部陳述而為綜合性之觀察，尚與偽證罪之構
    成要件有間。此外，本院復查卷內並無其他積極證據足認被
    告有檢察官所指之上述犯行，被告被訴偽證罪自屬不能證明
    。
五、原審因而以不能證明被告犯罪，而為被告無罪之諭知，核無
    違誤；檢察官上訴意旨，猶執前詞，指摘原判決不當，為無
    理由，應予駁回。
據上論斷，應依刑事訴訟法第368 條，判決如主文。
本案經檢察官王登榮到庭執行職務。
中    華    民    國   100    年    3     月    15    日
                  刑事第一庭    審判長法  官  周賢銳
                                      法  官  洪碩垣
                                      法  官  施柏宏
以上正本證明與原本無異。
如不服本判決應於收受本判決後10日內向本院提出上訴書狀，其
未敘述上訴理由者，並得於提起上訴後10日內向本院補提理由書
狀（均須按他造當事人之人數附繕本）「切勿逕送上級法院」。
中    華    民    國   100    年    3     月    16    日
                                      書記官  魏文常